---
title: "Análisis de datos de Micobacterias ambientales presentes en la Planta de tratamiento de aguas residuales Palandacocha"
author: "Silvana Morocho, Jefferson Pastuña"
date: "2023-10-09"
output:
  github_document:
    toc: true
    toc_depth: 3
---

```{r setup, include=FALSE}

knitr::opts_chunk$set(echo = TRUE)
usethis::git_vaccinate()

```

# Introducción

General...

# Identificación Molecular

Previo la identificación molecular de las posibles especies, se realizó el control de calidad de la secuenciación Sanger (electroferograma) con el paquete [sangeranalyseR](https://github.com/roblanf/sangeranalyseR) de R.

## Preprocesamiento

A continuación, se instaló el paquete sangeranalyseR para el preprocesamiento de los electroferogramas obtenidos de la secuenciación Sanger.

```{r sanger, echo=TRUE, message=FALSE, warning=FALSE, error=FALSE}

#Instalación y cargado de bibliotecas del paquete sangeranalyseR
#if (!requireNamespace("BiocManager", quietly = TRUE))
#    install.packages("BiocManager")
#BiocManager::install("sangeranalyseR")

library(sangeranalyseR)

```

Se procedió a cargar los electroferogramas (*.ab1) para el análisis.

```{r sanger, echo=TRUE, message=FALSE, warning=FALSE, error=FALSE}

# Directorio de trabajo
ppath <- "C:/Users/F4ss0/Documents/Ikiam21062022/Environmental_Mycobacteria/"
# Directorio de datos Sanger
sanger_files <- file.path(ppath, "Data", "palandacocha_sanger")
# Observamos los archivos en la carpeta
#list.files(sanger_files)
# Filtramos archivos (*.ab1)
ab1_files <- list.files(path = sanger_files, pattern = "[.]ab1", full.names = TRUE)
# Creamos un DataFrame vacío
all_ab1 <- list()
# Creamos un bucle for para leer todos los archivos
for(i in 1:24){
  sanger_read <- SangerRead(printLevel = "SangerRead",
                           inputSource = "ABIF",
                           readFeature = "Forward Read",
                           readFileName = ab1_files[i],
                           geneticCode = GENETIC_CODE,
                           TrimmingMethod = "M1",
                           M1TrimmingCutoff = 0.001, # Para Q = 30
                           M2CutoffQualityScore = NULL,
                           M2SlidingWindowSize = NULL,
                           baseNumPerRow = 100,
                           heightPerRow = 200,
                           signalRatioCutoff = 0.33,
                           showTrimmed = TRUE)
#  all_ab1[[i]] <- sanger_read
  writeFasta(sanger_read,
           outputDir = results_files,
           compress = FALSE,
           compression_level = NA)
}

###### Sola para A1-F-12Y_F08_06 cerca porcinum.ab1#####
# Leer solo un archivo
file_12y <- file.path(ppath,
                      "Data",
                      "palandacocha_sanger",
                      "A1-F-12Y_F08_06 cerca porcinum.ab1")
# Cargado de los electroferogramas Sanger
clean_sanger <- SangerRead(printLevel = "SangerRead",
                           inputSource = "ABIF",
                           readFeature = "Forward Read",
                           readFileName = file_12y,
                           geneticCode = GENETIC_CODE,
                           TrimmingMethod = "M1",
                           M1TrimmingCutoff = 0.001, # Para Q = 30
                           M2CutoffQualityScore = NULL,
                           M2SlidingWindowSize = NULL,
                           baseNumPerRow = 100,
                           heightPerRow = 200,
                           signalRatioCutoff = 0.33,
                           showTrimmed = TRUE)
# Reporte de Trimming
qualityBasePlot(clean_sanger)

# Directorio para guardar cromatogramas Sanger tratados
results_files <- file.path(ppath, "Result", "palandacocha_results")

# Exportar a formato FASTA
writeFasta(clean_sanger,
           outputDir = results_files,
           compress = FALSE,
           compression_level = NA)

###### Para A1-F-13Y_E08_05 cosmeticum.ab1#####
# Leer solo un archivo
file_13Y <- file.path(ppath,
                      "Data",
                      "palandacocha_sanger",
                      "A1-F-13Y_E08_05 cosmeticum.ab1")
# Cargado de los electroferogramas Sanger
clean_sanger_13Y <- SangerRead(printLevel = "SangerRead",
                           inputSource = "ABIF",
                           readFeature = "Forward Read",
                           readFileName = file_13Y,
                           geneticCode = GENETIC_CODE,
                           TrimmingMethod = "M1",
                           M1TrimmingCutoff = 0.001, # Para Q = 30
                           M2CutoffQualityScore = NULL,
                           M2SlidingWindowSize = NULL,
                           baseNumPerRow = 100,
                           heightPerRow = 200,
                           signalRatioCutoff = 0.33,
                           showTrimmed = TRUE)
# Reporte de Trimming
qualityBasePlot(clean_sanger_13Y)

# Directorio para guardar cromatogramas Sanger tratados
results_files <- file.path(ppath, "Result", "palandacocha_results")

# Exportar a formato FASTA
writeFasta(clean_sanger_13Y,
           outputDir = results_files,
           compress = FALSE,
           compression_level = NA)

###### Para A1-F-15Y_D08_04 cosmeticum.ab1#####
# Leer solo un archivo
file_15Y <- file.path(ppath,
                      "Data",
                      "palandacocha_sanger",
                      "A1-F-15Y_D08_04 cosmeticum.ab1")
# Cargado de los electroferogramas Sanger
clean_sanger_15Y <- SangerRead(printLevel = "SangerRead",
                           inputSource = "ABIF",
                           readFeature = "Forward Read",
                           readFileName = file_15Y,
                           geneticCode = GENETIC_CODE,
                           TrimmingMethod = "M1",
                           M1TrimmingCutoff = 0.001, # Para Q = 30
                           M2CutoffQualityScore = NULL,
                           M2SlidingWindowSize = NULL,
                           baseNumPerRow = 100,
                           heightPerRow = 200,
                           signalRatioCutoff = 0.33,
                           showTrimmed = TRUE)
# Reporte de Trimming
qualityBasePlot(clean_sanger_15Y)

# Directorio para guardar cromatogramas Sanger tratados
results_files <- file.path(ppath, "Result", "palandacocha_results")

# Exportar a formato FASTA
writeFasta(clean_sanger_15Y,
           outputDir = results_files,
           compress = FALSE,
           compression_level = NA)

```

# Estadística

Se usarán índices de diversidad en cada punto de muestreo para un seguimiento al tratamiento de las aguas residuales que realiza la planta Palandacocha. En cambio, todas las especies identificadas en la planta serán consideradas como la diversidad de Micobacterias presentes en las aguas residuales del cantón Tena (representado por aquellas que llegan a la planta Palandacocha).

## Diversidad Alfa

Los índices de diversidad más usados en la literatura son Simpson y Shannon (cita). El índice de Simpson está relacionado con la dominancia de las especies en un área o ecosistema en particular (cita). En este caso se calculará el índice de Simpson en muestras (área o punto de muestreo) antes del ingreso, dentro y a la salida de la planta de tratamiento Palandacocha. De existir una especie dominante a la salida de la planta podría deberse a la resistencia del microorganismo a los métodos descontaminantes empleadas en la planta.

Por otro lado, el índice de Shannon está relacionado a la equidad/uniformidad de las especies en un área o ecosistema en particular (cita). Este estadístico nos permitirá conocer si las diferentes áreas muestrales son iguales, más o menos uniformes. De esta manera, la uniformidad semejante entre los sitios muéstreles podría deberse a la resistencia de los microrganismos a los métodos de descontaminación empleadas en la planta de Palandacocha.

Para los cálculos de la diversidad alfa se usará el paquete R [vegan](https://github.com/vegandevs/vegan/tree/master) disponible en GitHub (vegandevs/vegan). En la siguiente línea de código se instalará y activarán las bibliotecas del paquete R vegan.

```{r vegan, echo=TRUE, message=FALSE, warning=FALSE, error=FALSE}

# Instalación y cargado de bibliotecas del paquete vegan
#install.packages("remotes")
#remotes::install_github("vegandevs/vegan")

library("vegan")

```

### Índice de Simpson

Cargado del libro Excel con los microorganismos identificados en cada punto muestral y cálculo del índice de Simpson.

```{r simp, echo=TRUE, message=FALSE, warning=FALSE, error=FALSE}

# Llamado de datos
diver_data <- readxl::read_excel("Data/to_palandacocha_diversity.xlsx", 1)
# Creando DataFrame
diver_data <- data.frame(diver_data)
# Nombrar filas
row.names(diver_data) <- diver_data$Site
# Eliminar columna con los nombres anteriores
diver_data <- diver_data[1:4,-1]
# Cálculo del índice Simpson
pal_rich <- specnumber(diver_data, MARGIN = 1)  # Número de species por área/grupo
pal_rich
pal_rich2 <- specnumber(diver_data, MARGIN = 2) # Frecuencia por área/grupo, asigna 1 si la                                                                   # especie fue encontrada en un área/grupo
pal_simp <- diversity(diver_data, index = "simpson")
pal_simp
pal_shan <- diversity(diver_data, index = "shannon")
pal_shan

# Plot result
pairs(cbind(pal_shan, pal_simp), pch="*", col="blue")

```

### Índice de Shannon

Descripción

## Diversidad Beta

Descripción

```{r pressure, echo=FALSE}

#her plot

```


